【裁判字號】    90,上易,697
【裁判日期】    900531
【裁判案由】    傷害等
【裁判全文】
臺灣高等法院高雄分院刑事判決                      九十年度上易字第六九七號
    上  訴  人  臺灣高雄地方法院檢察署檢察官
    上  訴  人
    即  被  告  甲○○
右上訴人因被告傷害等案件，不服臺灣高雄地方法院九十年度易字第一九０號中華民
國九十年二月二十七日第一審判決（起訴案號：臺灣高雄地方法院檢察署八十九年度
偵字第七二四六號），提起上訴，本院判決如左：
      主  文
原判決撤銷。
甲○○連續傷害人之身體，處有期徒刑肆月，如易科罰金，以參佰元折算壹日。又損
壞他人之項鍊，足以生損害於他人，處拘役肆拾日，如易科罰金，以參佰元折算壹日
。
      事  實
一、甲○○於民國八十九年二月二十七日上午五時許，駕車送黃慶華返家，並進入高
    雄市○○區○○街二Ｏ三號一樓黃慶華住處，因與乙○○○之夫黃慶華有親暱動
    作，為自二樓下來查看之乙○○○所察覺，甲○○竟基毀損之犯意，動手拉扯乙
    ○○○懸掛於胸前之項鍊，致乙○○○項鍊斷裂，足生損害於乙○○○。復又基
    於普通傷害之概括犯意，與乙○○○互毆（乙○○○部分已另案判處罪刑），經
    黃慶華勸阻後離去，黃慶華隨即上二樓，乙○○○則在一樓哭泣，豈甲○○離去
    約二十分鐘後，又承續前揭傷害犯意，再進入乙○○○住處（無故侵入住宅部分
    未據告訴）與乙○○○互毆，使乙○○○受有左臉頰瘀傷、左前胸壓痛、左大腿
    淤傷（五×五公分）、右前臂抓傷、流鼻血等傷害。
二、案經乙○○○訴請台灣高雄地方法院檢察署檢察官偵查起訴。
      理  由
一、訊據被告甲○○矢口否認有上開犯行，辯稱：當日因告訴人乙○○○之夫黃慶華
    至伊經營之卡拉ＯＫ店喝醉，伊送黃慶華回家，進門後黃慶華自身後抱伊，伊反
    身推開時就被告訴人拿扳手打頭，並未出手打告訴人云云。
二、惟查：
（一）右開事實，業據告訴人乙○○○於偵查中指訴「我看到王抱著我先生，我將我
      先生推開，王就衝過來拉斷我的項鍊，打到我臉部，我流鼻血，且用鞋子踏我
      的腳，總共進門打了我二次：：」；於本院調查指稱「我當時在樓上睡覺，聽
      見有聲音，我下樓查看，看見被告摟著我先生，我去拉開他們並罵被告，被告
      就拉我項鍊，並推倒我，我手上玉鐲就斷了，我倒地她並踹我，玉鐲是我跌倒
      時摔壞的，我的腳傷是她踹我而來的，：：後來被告就出去，過了約二十分鐘
      又進出打我，我臉頰被打，流鼻血」等語甚詳，參酌被告於本院審理中亦供承
      其第一次離開後，心有未甘，曾再進入告訴人家中一次等情，足堪認定告訴人
      指訴被告打伊二次為真實；再告訴人受傷，除據證人黃慶華證實外，並有林進
      興驗傷診斷書在卷足憑；另告訴人項鍊毀損部分，Ｋ金項鍊拉扯斷裂、綠色玉
      墜破裂成二片等情，亦經原審當庭勘驗屬實，有勘驗筆錄在卷可憑。
（二）證人黃慶華亦於原審到庭結證：「當日被告送我回家，我下車後被告跟我進門
      ，我不知道被告跟著我進門，我聽見腳步聲反身，被告可能想我家無人，就從
      我正面抱住我，這時我太太下樓來喊一聲，我與被告就分開，被告當時有喝酒
      ，就與我太太拉扯，我太太的項鍊：：斷裂：：，後來被告離去，我太太一人
      在樓下哭泣，我就上樓去，後來我在樓上聽見樓下有聲音，我下樓去發現被告
      正在打我太太，我太太被打得很嚴重流鼻血，我就拉開她們，被告才回去」、
      「（問：你與被告當日有無親吻？）是甲○○親我的，我要做什麼不可能帶被
      告回我家」等語明確（見原審審判筆錄）。
（三）被告雖質疑告訴人提出驗傷診斷書時日過久，並辯稱證人黃慶華供述前後矛盾
      且與告訴人之供述不符云云；惟證人王茂河醫師到庭結證告訴人就診時指稱在
      二月二十七日受傷，除胸前壓痛是告訴人自稱的，這部分沒有痕跡外，另左臉
      頰及左大腿有瘀血，右前臂有抓傷，當時告訴人傷是舊傷，一般輕微瘀血半個
      月會消失，嚴重就比較久一，抓傷要看深淺，一般也要十幾天，較淺的一星期
      或十幾天會好等語，與告訴人指訴情節亦相符合；再王茂河醫師固然指稱告訴
      人左臉頰之傷不會造成流鼻血，惟告訴人業已指稱其當時有流鼻血，證人黃慶
      華亦證稱當時告訴有有流鼻血，雖驗傷診斷書上未記載，惟一般人均將被毆流
      鼻血當成短暫之現象，告訴人於受傷後半個月後如去驗傷，其未提及流鼻血，
      亦為人情之常，不得以告訴人未提及該部分即謂其供述不可採；另證人黃慶華
      固然先供稱「他們互相拉扯」、「他們也是在那邊拉扯，王小姐把我太太拉倒
      在地上，在酒櫃旁互相拉來拉去」，並未言及被告有出手毆打告訴人及毀損等
      情，惟黃慶華係因被告原與其有生意往來，怕對被告提出告訴後生意沒辦法繼
      續做，後因調解不成，被告提起告訴，告訴人始去驗傷等情，業據其於原審供
      述甚詳，故黃慶華原係想調解息事寧人，未詳細供明，嗣因未能調解，始據實
      供述甚明，不得因其供述前後有繁簡，即認不可採。此外證人周秀美、蔡玉雲
      雖於偵查中結證黃慶華曾到醫院探視被告，其間均未曾供稱告訴人有受傷等語
      ；惟黃慶華原欲想和解息事，已如前述，而告訴人確有為被告毆打受傷，及毀
      損等情，事證已明，周秀美、蔡玉雲前揭證言亦難採為被告有利之證據。綜上
      所述，本件事證明確，被告犯行洵堪認定。第二次傷害部分，雖未據起訴，因
      與第一次傷害之事實，有連續犯裁判上一罪之關係，本院自得併予審理。
三、核被告所為係犯刑法第二百七十七條第一項、第三百五十四條，被告所犯二次傷
    害犯行，時間緊接，犯罪構成要件相同，顯係基於概括犯意為之，為連續犯，應
    以一罪論，並依法加重其刑，所犯傷害罪與毀損罪間，二罪犯意互殊，構成要件
    不同，應分論併罰。
四、原審為被告論罪科刑之判決，固非無見，惟查被告係二次進入告訴人家中與告訴
    人互毆成傷，原審未論以連續犯，即有未洽。又被告係先動手拉斷告訴人之項鍊
    ，其後再與告訴人互毆，業據告訴人供明在卷，則被告所犯傷害及毀損罪應分論
    併罰，原審認係想像競合犯，亦有未當。再告訴人之手鐲係為被告推倒後，碰地
    而斷裂，則就此部分要係過失行為而不為罪（刑法未就過失毀損罪定有處罰之規
    定），原審一併論以毀損罪，亦有疏失。被告上訴意旨否認犯罪，指摘原判決不
    當，固無理由，另被告係構成連續傷害罪，檢察官上訴意旨指摘原判決量刑過輕
    則為有理由，爰審酌被告犯罪之動機、目的、手段，犯罪時所受之刺激及其品性
    、生活狀況、智識程度、犯罪所生之損害，及犯罪後態度等一切情狀，分別量處
    如主文所示之刑，並諭知易科罰金之折算標準，以資懲儆。末按被告行為後，刑
    法第四十一條已於九十年一月十日修正公布施行，於同年月十二日生效，被告所
    犯原即為三年以下有期徒刑之罪，新法修正後，對此不生影響，依刑法第二條第
    一項前段之規定，自應適用修正後之刑法第四十一條第一項，為其易科罰金之要
    件。
五、公訴人起訴書雖記載被告損壞告訴人之玉鐲，認被告此部分犯有刑法第三百五十
    四條之罪，惟告訴人手鐲係因為被告推倒，倒地時摔壞，業據告訴人供明在卷，
    此部分要係過失行為，而刑法並未就過失毀損罪設有處罰之規定，因公訴人認此
    部分為毀損罪之一部分，爰不另為無罪之諭知。
據上論結，應依刑事訴訟法第三百六十九條第一項前段、第三百六十四條、第二百九
十九條第一項前段、刑法第二百七十七條第一項、第三百五十四條、第五十六條、第
四十一條第一項、罰金罰鍰提高標準條例第一條前段、第二條，判決如主文。
本案經檢察官陳國全到庭執行職務。
中      華      民      國    九十      年      五      月    三十一    日
                              臺灣高等法院高雄分院刑事第五庭
                                  審判長法官  吳水木
                                        法官  洪慶鐘
                                        法官  趙文淵
右正本證明與原本無異。
不得上訴。
                                      書記官  高惠珠
中    華    民    國      九十      年       六       月      四        日
附錄本判決之論罪法條：
刑法第二百七十七條第一項
傷害人之身體或健康者，處三年以下有期徒刑，拘役或一千元以下罰金。
刑法第三百五十四條：
毀棄、損壞前二條以外之他人之物或致令不堪用，足以生損害於公眾或他人者，處二
年以下有期徒刑、拘役或五百元以下罰金。
                                                                        Ｆ


司法院資訊處製作；財團法人民間司法改革基金會備份。
